臺灣高等法院臺中分院刑事判決
111年度侵上訴字第132號
上  訴  人  
即  被  告  陳方雄





選任辯護人  盧健毅律師（法扶律師）
上列上訴人因妨害性自主罪等案件，不服臺灣臺中地方法院111
年度侵訴字第65號中華民國111年8月9日第一審判決（起訴案號
：臺灣臺中地方檢察署111年度偵字第11575號），提起上訴，本
院判決如下：
    主  文
上訴駁回。
    事  實
一、乙○○與甲 (卷內代號AB000-A111088號，真實姓名年籍詳卷
    ，下稱甲 )前係隔壁鄰居，於民國111年2月17日10時許，乙
    ○○返回至甲 住處（地址詳卷）附近，因內急經甲 同意進入
    甲 住處屋內借用廁所後，㈠見甲 獨自一人，竟基於強制性
    交之犯意，先佯以要向甲 借用菜刀，甲 至廚房取得菜刀後
    ，因恐遭不測，遂將菜刀放至其座椅下方，乙○○見狀即向甲
     恫稱：「你要將菜刀交出？還是要我強姦你？」，經甲 拒
    絕，乙○○隨即將外褲及內褲脫下，要求甲 握住其生殖器，
    並要求甲 上樓至臥房，而以此恐嚇方式，欲違反甲 之意願
    ，對甲 為性交行為。甲 乃向乙○○佯稱：「口渴要先喝水」
    等語，隨即趁隙逃出屋外大喊「救命」，致乙○○未能對甲 
    為性交行為得逞，而強制性交未遂。㈡詎乙○○見甲 大聲呼救
    ，因恐遭人發覺，竟另基於剝奪甲 行動自由及傷害之犯意
    ，緊追在甲 身後，並出手抓住甲 ，強將甲 拉進甲 住處，
    並出手毆打甲 之頭部及背部，致甲 因此受有頭皮鈍傷及右
    側後胸壁挫傷等傷害，而以此方式剝奪甲 之行動自由。嗣
    因乙○○拉甲 進入屋內時，發覺附近有路人在觀看，隨即離
    開現場。經警獲報到場處理，當場扣得乙○○遺留在現場之內
    褲1條，調閱路口監視器後，進而查悉上情。　
二、案經甲 訴由臺中市政府警察局清水分局報告臺灣臺中地方
    檢察署檢察官偵查起訴。
    理  由
壹、程序部分：
一、本案係妨害性自主案件，依性侵害犯罪防治法第2 條第1 項
    、第12條及性侵害犯罪防治法施行細則第6 條規定，本案判
    決書關於告訴人甲 （真實姓名及年籍資料均詳見不公開卷
    宗所示）及其實際住處均不予揭露，先予說明。
二、被告以外之人於審判外之陳述，雖不符刑事訴訟法第159條
    之1至之4等4條之規定，而經當事人於審判程序同意作為證
    據，法院審酌該言詞陳述或書面陳述作成時之情況，認為適
    當者，亦得為證據；當事人、代理人或辯護人於法院調查證
    據時，知有刑事訴訟法第159條第1項不得為證據之情形，而
    未於言詞辯論終結前聲明異議者，視為有前項之同意，同法
    第159條之5定有明文。查本案以下所引用上訴人即被告乙○○
    （下稱被告）以外之人於審判外之陳述，檢察官、被告及其
    辯護人均不爭執其證據能力，迄本院言詞辯論終結前亦均未
    聲明異議，本院審酌上開證據資料作成時之情況，並無違法
    或不當之情形，與本案待證事實具有相當之關聯性，認以之
    為本案之證據為適當，依刑事訴訟法第159條之5之規定，均
    具有證據能力。又本件以下所引用卷內之非供述證據，並無
    證據證明係公務員違背法定程序所取得，且經本院於審理時
    依法踐行調查程序，依同法第158條之4反面解釋，亦均得為
    證據，合先敘明。
貳、實體部分：
一、認定犯罪事實所憑之證據及理由：
　㈠關於事實欄㈡所示妨害自由及傷害部分：
　  上開事實欄㈡之犯罪事實，業據被告於本院準備程序及審理
    中坦承不諱（見本院卷第98、137頁），核與證人即告訴人
    甲 於偵訊、原審證述情節（見偵卷第95至97頁、原審卷第1
    13至157頁）相符，復有現場蒐證照片、路口監視器影像擷
    取翻拍畫面、告訴人甲 手繪現場圖、光田醫療社團法人光
    田綜合醫院111年2月17日診斷證明書、臺中市政府警察局分
    局報案資料（見偵字不公開卷第25、27、29至35、37、39至
    41、45至53、55、61至63頁）附卷可佐，且經原審勘驗上開
    路口監視器影像檔案屬實，有勘驗筆錄可稽（見原審卷第11
    5至117頁），堪認被告之任意性自白與事實相符，足以採憑
    。是被告此部分犯行事證明確，堪以認定，應依法論科。
　㈡關於事實欄㈠所示強制性交未遂部分：　　　  
　⒈訊據被告乙○○固坦承其於事實欄所載時、地，向甲 借用菜刀
    ，經甲 拒絕後，要求甲 將菜刀交出，並脫下自己之外褲及
    內褲等事實，惟矢口否認有何強制性交未遂犯行，辯稱：我
    沒有要甲 脫衣服，也沒有叫甲 握住我的生殖器，我自己有
    脫褲子，當時我有喝酒，我沒有要性侵甲 ，那天甲 只是一
    直勸我不要想不開云云；被告之辯護人則為其辯稱：被告當
    時在甲 家中，與甲 聊天，雖然被告有與甲 借刀，係因為
    被告與甲 談論到被告之前女友的事情，被告情緒低落，而
    希望可以借刀自殘，事後被告確實跑到甲 家前面自殘，可
    以看出被告確實有自殘的意思，倘被告真有強制性交甲 的
    犯意，沒有必要給甲 兩個選擇，要甲 把刀拿出來，可見被
    告確實沒有強制性交的犯意，況且本件除甲 指述外，並沒
    有其他證據可資證明被告有強制性交犯行，本於罪疑惟輕有
    利被告原則，應僅成立強制猥褻未遂，而非強制性交未遂云
    云。
  ⒉經查：
  ⑴被告於事實欄所載時、地，向甲 借用菜刀，經甲 拒絕後，
    要求甲 將菜刀交出，並脫下自己之外褲及內褲等情，核與
    證人即告訴人甲 於警詢、偵查及原審審理時之證述大致相
    符（見偵字不公開卷第5-9頁、偵卷第95-97頁、原審卷第11
    8-145頁），並有臺中市政府警察局清水分局證物採驗報告
    暨照片（見偵卷第85-88頁）、内政部警政署刑事警察局111
    年3月23日刑生字第1110021491號鑑定書（見偵卷第89-90頁
    ）、臺中市政府警察局清水分局搜索扣押資料扣押筆錄、扣
    押物品目錄表、扣押物品收據（見偵字不公開卷第17-23頁
    ）、現場蒐證照片、路口監視器影像擷取翻拍畫面、（偵字
    不公開卷第27、29至35、37、45-53頁）等件附卷可憑，此
    部分事實應可認定。
  ⑵證人即告訴人甲 於警詢及偵查時證述：被告之前跟他女友租
    屋住在我家隔壁，111年2月17日上午約11時許我在我住家後
    門外晾衣服，被告從我家後門經過，因為他前一天晚上在門
    口酒醉鬧事，警察將他帶走，我就跟他說不是我報警的，後
    來他跟我借廁所，我讓他進來家裡，之後有聊一下，聊到一
    半他就問我刀子放在哪邊要我帶他去拿刀，就拉我一腳把我
    拉起來到廚房要拿菜刀，我先拿到刀我就擺在身後，到廚房
    後他要拿鋸子我還有阻止他，回到客廳我怕刀被搶走，我就
    把刀放在我坐的椅墊下，然後他就跟我說「你要將菜刀交出
    ？還是要我強姦你？」給我選擇，當時他坐在我對面，用雙
    腳控制我讓我不能離開，之後他說時間到了就脫下褲子，還
    要我脫衣服，我沒有脫，我有跟他說別這樣，之後他脫下內
    褲跟我說「握著」，是要我握著他的生殖器，我跟他說不要
    ，請他快點回家休息，他就要我到樓上，我就覺得不妙，我
    找藉口說我要喝水，趁他不注意趕快從前門跑出去喊救命，
    當時有人看到，被告將我拉回屋内，打我的右後腦勺及右後
    背，他可能發現有人看到（要離開），我之後看到他穿好褲
    子離開，我就報警等語（見偵字不公開卷第5-9頁、偵卷第9
    5-97頁 ）；嗣於原審審理時證稱：被告在客廳要求我把刀
    給他，我說不要，然後他就說兩條路給你選，一是刀給他，
    不然他要強姦我，我就跟他說我都不要，被告手還伸過來，
    要脫我衣服，我用右手把他隔開，被告又叫我自己脫衣服，
    我說我不要，後來他不曉得什麼時候就把外褲跟內褲脫掉了
    ，因為當時我不敢看他，然後就叫我握住他下體，我說我不
    要，後來他要我到樓上去，我就緊張了，想辦法跟他說我口
    渴要去喝茶，然後趁機趕快逃離現場跑出去喊救命，才有人
    出來看，當時門閂沒有鎖，不然我真的逃不出去，我出去喊
    救命時，有2個太太出來看，被告就是被人家看到，他才把
    我放開去穿褲子要離開，不然他把我拖進去不曉得會怎麼樣
    ；被告把我拖進去之後有打我，後來他放開我去穿褲子的時
    候，我就趕快跑出去，他出來一直跟我說要給我好看，說我
    竟然敢喊救命，我就回他說你怎麼可以這樣對我，我是等到
    他去停車場開車離開，我才敢進去，不然他人在我家裡面，
    我不敢進去；被告沒有跟我說拿刀要做什麼，因為我當時一
    個人在家，我很害怕；被告跟他女朋友住在隔壁時，我們只
    有問早安，沒有來往跟交集，不了解他的為人，我跟他無冤
    無仇，是念他是鄰居借他廁所，讓他這樣一鬧，我們過著提
    心吊膽的日子，之後他還拿刀來我家第2次，我不讓他進來
    他還把門破壞進來，好險我女兒休假在家，不然我不曉得會
    發生什麼事等語明確（見原審卷第118-145頁）。
  ⑶證人甲 就其如何遭被告強制性交未遂之過程，前後證述情節
    一致，尚無何瑕疵可指。衡以告訴人甲 雖提出本案告訴，
    然以其自陳與被告之前僅為鄰居關係，沒有很多互動，只有
    問早安打招呼，且無怨無仇等語（見原審卷第129-131頁）
    ，被告亦供稱其與告訴人甲 並無仇恨或糾紛等語（見偵卷
    第29頁），且告訴人甲 事後並無對被告有何求償或其他要
    求，則告訴人甲 豈有甘冒誣告、偽證重罪之風險而構陷被
    告之動機及必要。是證人甲 所證堪認係憑其親身之經歷，
    有高度可信性而屬可採。
  ⑷又被告於偵查中自承：我有把褲子脫掉到腳踝，有露出我的
    生殖器，我有說你不怕不給我刀子的話，你不怕我會強姦你
    嗎等語（偵卷第52頁），而被告案發當時確有脫下內褲及外
    褲，亦有上開內褲扣案可憑，並有臺中市政府警察局清水分
    局證物採驗報告暨照片（偵卷第85-88頁）、内政部警政署
    刑事警察局111年3月23日刑生字第1110021491號鑑定書（偵
    卷第89-90頁）在卷足參。可見被告已不顧告訴人甲 拒絕交
    付刀具、要求被告離開而不配合之態度，不僅向告訴人甲 
    表示將對其為強姦行為，甚且已將內外褲均脫去而顯露生殖
    器等節，則告訴人甲 證述被告接續上開動作，要求其脫去
    衣服、握住被告生殖器及前往樓上等節，實與常理相合；被
    告雖辯稱其脫下褲子後，告訴人甲 勸他不要這樣子，他就
    要準備（穿褲子）回去云云，惟倘被告脫下褲子後，經告訴
    人甲 告勸而立即準備離去，豈會仍發生告訴人跑出屋外球
    援，被告甚至隨後追出，並將告訴人拉進屋內，並毆打告訴
    人之情形，是被告所辯顯不合情理，難以採信。
  ⑸再者，觀諸本案案發時監視器錄影畫面，顯示告訴人甲 跑出
    住處大門後向前奔跑，被告則下半身赤裸緊接在告訴人甲 
    後方出現追逐告訴人甲 ，嗣後以左手抓住告訴人甲 背心後
    領，右手抓住告訴人甲 右手之方式，將告訴人甲 拉往其住
    處，又告訴人甲 雖有掙扎，然因重心不穩而跌坐在地，此
    時可見有鄰居探頭查看，但被告仍將告訴人甲 拖進屋內等
    情，有路口監視器影像擷取翻拍畫面（見偵字不公開卷第29
    -35頁）、原審勘驗筆錄（見原審卷第115-117頁）附卷可佐
    ，堪認告訴人甲 驚恐、急欲求救，卻仍遭被告以身體優勢
    拖行至屋內而控制其行動自由等事實，此適可佐證告訴人甲
     係因被告已進而要求其握住其生殖器及前往樓上，其害怕
    被告對其進一步強制性交得逞之不測，乃趁機跑出向外求援
    。依此，益徵告訴人甲 前開證述，堪以採信；則本案依被
    告之陳述、監視器畫面，既可與告訴人甲 前開證述相互勾
    稽而佐證其證述可採，自得作為補強證據，辯護人認強制性
    交部分僅有告訴人甲 單一指述，尚難採憑。從而，被告既
    以恫嚇言詞表示將要強姦告訴人甲 之意，且脫去內外褲，
    要求告訴人甲 脫去衣服並握住其生殖器，則其有對告訴人
    甲 強制性交之犯意，並已著手實行強制性交行為，然終未
    得逞而未遂，應可認定。
　⑹被告於原審固辯稱：告訴人甲 遭被告拖進屋內後不到3分鐘
    即從容走出整理門框物品，反應不像一般性侵害被害人，可
    見被告沒有要對其為強制性交，否則不會短時間內讓甲 走
    出，且被告尚有在門口與告訴人甲 講話，而不在乎告訴人
    甲 呼救或遭人認出，亦見其沒有要對告訴人甲 為強制性交
    之犯意云云。惟本案在告訴人甲 跑出呼救時，已有附近住
    家鄰居出現探頭察看等節，業據告訴人甲 證述明確（見原
    審卷第126-127頁），並有路口監視器影像擷取翻拍畫面（
    見偵字不公開卷第29-35頁）、原審勘驗筆錄（見原審卷第1
    15-117頁）在卷足憑，被告因此有所顧慮而放棄其後續強制
    性交行為準備離去，並非難以想像，此由告訴人甲 證稱：
    他把我拖進去打一打，然後他就鬆手，就趕快再逃出去，他
    把我拖進去後沒有再繼續做性侵的行為，因為有被人家看到
    ，他要趕快離開等語亦明（見原審卷第141-145頁），則告
    訴人甲 見被告因被人察覺已準備離開，且其當時已在屋外
    ，認相對安全而並未驚惶逃離，並可在門外整理物品，實與
    常情無違；況告訴人甲 在被告離開前均持續待在屋外，且
    在被告與之對話時仍與被告保持一定距離，在被告走近時均
    有往反方向行走，嗣在巷道徘迴，至被告離去始走入屋內之
    情，亦有原審勘驗筆錄可佐（見原審卷第117頁），足認告
    訴人甲 對被告仍有所恐懼而保持警戒；又行為人為犯行後
    之態度反應不一而足，或可能倉皇逃離，或不在乎遭人發覺
    ，亦或認為罪行不會被人察覺而未有相關反應，並非必然，
    查被告已因鄰居發覺告訴人甲 呼救而放棄其行為，業如前
    述，其或因自認尚未進一步侵害告訴人甲 ，且鄰居並未察
    覺上情，並無倉皇離開之必要，均有可能，自無可遽以被告
    仍有與告訴人甲 對話，並未立即離開現場，即認被告並無
    強制性交之犯意。是被告此部分辯詞尚不足採。
  ⑺辯護人另辯以：被告沒有直接對告訴人甲 為強制性交，且開
    條件給告訴人甲 選，可見被告並無強制性交之犯意云云，
    然行為人犯罪動機、手段態樣眾多，並無一定，自無可以被
    告有開立條件，即認被告並無強制性交之犯意；況倘被告目
    的僅係為取得刀具，以其身體優勢直接翻找拿取，亦或以其
    他傷害身體方法恫稱告訴人甲 已可遂其目的，卻迂迴以強
    姦等陳詞告知告訴人甲 ，甚且脫去內外褲要求告訴人甲 握
    住其生殖器，更無法遂被告所辯（嚇嚇告訴人甲 ）獲取刀
    具之目的。基此，要難認辯護人此部分之辯解有據。
  ⑻至被告辯稱案發當天我有喝酒，監視器畫面那段我完全不知
    道發生這件事云云（見原審卷第149-150頁）。惟觀之被告
    於偵查中供稱：後來告訴人甲 他就跑出去，我怕她這樣跑
    出去喊救命，好像我要對她不利，我要把她拉回來，我在馬
    路上有拉到她，我拉她只是想要跟她說我沒有要對她怎樣，
    後來我還有動手打了她頭頂幾下，打了她之後，我褲子穿起
    來就走了等語（見偵卷第52頁）；於羈押訊問時陳稱：甲 
    要我走，但我沒有離開，就坐在那裡，甲 就突然往外跑，
    我就追出去，我怕她喊救命，變成我要害她，我在屋外有動
    手打甲 的頭部，打完之後，我就離開了（見聲羈卷第19-23
    頁）；於原審準備程序時亦供稱：甲 起身說他要喝開水，
    我也閃身讓她過，她就突然跑到外面喊救命，我就追出去拉
    住甲 ，然後打她幾下就放掉她，之後進去把外褲穿起來然
    後我就離開了等語（見原審卷第85頁）。可知被告就甲 跑
    出求救過程均可具體清晰陳述當場情形，實與泥醉不知人事
    ，對當時狀況未有記憶顯然有別，況被告當日尚可與告訴人
    甲 對話，且自行駕車離開停車場等節，有原審勘驗筆錄、
    停車場監視器畫面足參（見偵不公開卷第37頁），益徵被告
    當日縱有飲酒，意識仍屬清楚。則其上開辯解實屬臨訟卸責
    之詞，不足採信。
　⑼被告之辯護人聲請傳喚證人即告訴人甲 到庭作證，待證事項
    為被告是否有強制性交的犯意（見本院卷第101頁）。然本
    院審酌證人甲 於原審審理時已到庭作證，由檢察官、被告
    之辯護人及被告對之進行交互詰問，證人甲 就關於被告對
    其有強制性交犯意及行為已詳為證述如前，而被告之辯護人
    亦陳稱其並無新的待證事實要交互詰問（見本院卷第136頁
    ），因認無再傳喚調查必要，其聲請應予駁回，附此敘明。
    　
  ⒊綜上所述，被告及其辯護人前揭所辯，均難認可採，被告如事實欄㈠之犯行，事證明確，亦堪認定，應依法論科。
二、論罪科刑：
  ㈠核被告如事實欄㈠所為，係犯刑法第221條第2項、第1項之強
    制性交未遂罪。如事實欄㈡所為，係犯刑法第302條第1項之
    剝奪他人行動自由罪、刑法第277條第1項之傷害罪。被告剝
    奪告訴人甲 之行動自由期間，毆打告訴人甲 之頭部及背部
    而為接續傷害行為等情，顯係基於單一犯罪決意，並有部分
    之行為合致，係以一行為觸犯數罪名，可認係想像競合犯，
    應依刑法第55條之規定，從一重之傷害罪處斷，公訴意旨認
    應分論併罰，揆諸前開說明，容有誤會，併予敘明。又被告
    所犯上開強制性交未遂、傷害犯行，犯意各別，行為互殊，
    應分論併罰。
  ㈡被告前因恐嚇之妨害自由案件，經原審法院判處有期徒刑3月
    確定，於108年7月29日易科罰金執行完畢等情，業據檢察官
    提出原審法院107年中簡字第2073號刑事判決、執行案件資
    料表為證（見原審卷第163-169頁），且有其臺灣高等法院
    被告前案紀錄表可稽，被告受有期徒刑執行完畢後5年內再
    故意犯本案有期徒刑以上之罪，為累犯；本院審酌被告前因
    恐嚇犯罪經徒刑執行完畢後，理應產生警惕作用，卻再犯本
    案更嚴重之侵害他人身體、性自主之犯罪，堪認其具有特別
    惡性，對刑罰之反應力顯然薄弱，依其情節，縱加重其最低
    法定刑，亦不致使被告所受處罰超越其應負擔之罪責，而有
    違罪刑相當原則，爰依依刑法第47條第1項規定加重其刑。
  ㈢被告著手實行強制性交行為後，因告訴人甲 趁機求助而未遂
    ，應依刑法第25條第2項規定，減輕其刑，並與上開加重事
    由，依法先加重後減輕之。
三、原審審理結果，認被告上揭犯行事證明確，而依上述規定分
    別予以論罪，且說明被告如事實欄㈡所犯妨害行動自由罪及
    傷害罪係一行為觸犯數罪名，應依想像競合犯之規定，從一
    重之傷害罪處斷；被告所犯強制性交未遂、傷害等罪應依累
    犯規定加重其刑，強制性交未遂部分並依未遂犯之規定減輕
    其刑，且依法先加後減等情之理由，及被告所犯強制性交未
    遂、傷害等罪應依數罪分論併罰。復審酌被告以恫稱言語等
    恐嚇方法，欲對甲 為強制性交行為，因甲 逃脫求助而未遂
    ，嗣為免甲 求救，強拉其進入入內並加以毆打之犯罪手段
    及情節，且對甲 身體、性自主意志造成嚴重侵害，其心理
    也遭受相當程度之驚恐等犯罪所生危害，並考量被告雖坦認
    有傷害犯行，然以矛盾陳詞否認強制性交未遂及剝奪行動自
    由之犯行，另迄今未賠償甲 所受損害之犯後態度，及被告
    自陳國中畢業之智識程度、之前從事維修人員、月入新臺幣
    3萬6千元至4萬元左右、需要照顧殘障母親之家庭生活經濟
    狀況（原審卷第156頁）等一切情狀，就被告所犯強制性交
    未遂罪、傷害罪，分別量處有期徒刑2年4月、5月，並就傷
    害罪部分，諭知易科罰金之折算標準。核其採證認事用法俱
    無違誤或違法，量刑亦符合罪刑相當原則、比例原則、公平
    原則，堪認妥適。被告上訴，就強制性交未遂部分，執上情
    詞置辯，否認犯罪，並無可採，已如前述；就傷害等部分，
    指摘原判決量刑過重，請求從輕量刑云云，然原判決就此部
    分之科刑既無違反罪刑相當原則，難認有量刑過重之情，是
    被告上開指摘及請求，即非有據。從而，被告之上訴為無理
    由，應予駁回。
四、據上論結，應依刑事訴訟法第368條，判決如主文。
本案經檢察官吳婉萍提起公訴，檢察官丙○○到庭執行職務。
中　　華　　民　　國　　111 　年　　10　　月　　27　　日
　　　　　　　刑事第七庭　審判長法　官　梁堯銘
　　　　　　　　　　　　　　　　法　官　羅國鴻
　　　　　　　　　　　　　　　　法　官　許文碩
以上正本證明與原本無異。
如不服本判決應於收受送達後20日內向本院提出上訴書狀，其未
敘述上訴理由者，並得於提起上訴後20日內向本院補提理由書（
均須按他造當事人之人數附繕本）「切勿逕送上級法院」。因疫
情而遲誤不變期間，得向法院聲請回復原狀。

　　　　　　　　　　　　　　　　書記官　詹于君

中　　華　　民　　國　　111 　年　　10　　月　　27　　日

附錄論罪科刑法條
中華民國刑法第221條
對於男女以強暴、脅迫、恐嚇、催眠術或其他違反其意願之方法
而為性交者，處3年以上10年以下有期徒刑。
前項之未遂犯罰之。
中華民國刑法第277條
傷害人之身體或健康者，處5年以下有期徒刑、拘役或50萬元以
下罰金。
犯前項之罪，因而致人於死者，處無期徒刑或7年以上有期徒刑
；致重傷者，處3年以上10年以下有期徒刑。
中華民國刑法第302條
私行拘禁或以其他非法方法，剝奪人之行動自由者，處5年以下
有期徒刑、拘役或9千元以下罰金。
因而致人於死者，處無期徒刑或7年以上有期徒刑；致重傷者，
處3年以上10年以下有期徒刑。
第1項之未遂犯罰之。